【裁判字號】    98,交聲,21
【裁判日期】    980602
【裁判案由】    違反道路交通管理處罰條例聲明異議
【裁判全文】
臺灣雲林地方法院交通事件裁定          98年度交聲字第21號
移送機關即
原處分機關  交通部公路總局嘉義區監理所雲林監理站
異  議  人
即受處分人  丙○○
上列異議人即受處分人因違反道路交通管理處罰條例案件，對於
交通部公路總局嘉義區監理所雲林監理站於民國98年1 月6 日所
為之雲監裁字第裁72-KAI070793號裁決聲明異議（原舉發案號：
雲林縣警察局97年11月13日雲警交字第KAI070793 號），本院裁
定如下：
    主  文
異議駁回。
    理  由
一、原處分意旨略以：受處分人即異議人丙○○於民國97年11月
    13日下午4 時12分許，駕駛車牌號碼S6-2022 號自用小客車
    ，行經雲林縣斗六市○○路與大學路口，經雲林縣警察局交
    通警察隊執勤警員攔停稽查，以異議人駕駛上開自小客車行
    駛於道路上，有未繫安全帶之情事，當場製單舉發（舉發單
    案號：雲林縣警察局97年11月13日雲警交字第KAI070793 號
    舉發違反道路交通管理事件通知單，下稱本案舉發單），原
    處分機關復以違規事實明確，依道路交通管理處罰條例第31
    條第1 項之規定，裁處罰鍰新臺幣（下同）1,500 元。
二、聲明異議意旨略以：異議人於民國97年11月13日下午4 時32
    分許行經雲林縣斗六市○○路，異議人確有繫安全帶，當時
    處理之員警未做成負擔行政處分，過程有瑕疪，員警是要硬
    坳異議人闖紅燈，異議人拒不簽名，況異議人駕駛之車輛玻
    璃並非透明，自後方無法看見有無繫安全帶，且其車輛若未
    繫安全帶，電腦設備就會出現警示，爰依法聲明異議。
三、按汽車行駛於道路上，其汽車駕駛人或前座乘客未繫安全帶
    者，處駕駛人1,500 元罰鍰，道路交通管理處罰條例第31條
    第1 項前段定有明文。又行車時汽車駕駛人及前座乘客均應
    繫妥安全帶，道路交通安全規則第89條第1 項第5 款亦載有
    明文。
四、異議人固坦認於前揭時、地駕駛上開自小客車無誤，惟否認
    有何未繫安全帶云云。經查：
(一)、乙○○即雲林縣警察局交通隊警員於本院調查時證稱：97年
    11月13日下午4 時，我在斗六市○○路與大學路路口執行勤
    務，當時是開車巡邏，由雲林路直走，往斗南方向；本案是
    我舉發，異議人的車子在我們前面，警車是在後面，我當時
    是坐在警車的後座，我們先由前面車子的後車窗，看到本案
    駕駛人未繫安全帶，我們再從內側超車，然後與駕駛人的車
    子平行前進，我們就從異議人車內駕駛座車窗再看進去，發
    現很清楚沒有繫安全帶；當時警車右前、後車窗玻璃都有打
    開，而且安全帶上肩有斜度，我們從後面看，如果有繫安全
    帶，駕駛人脖子左邊就會有壹個橫條的帶狀物，若要確認，
    我們會與駕駛人平行，再往右邊看，看駕駛人有無繫安全帶
    ；異議人車窗玻璃是一般顏色，不會很暗，而且當天光線充
    足，一開始從後方發現異議人的時候，距離1 個車身，大約
    2 、3 公尺，之後我們與異議人車輛平行，兩車距離大約50
    公分，兩車平行車速約為3 、40公里；之後在距離大學路與
    雲林路路口100 公尺處之雲林路上，攔停異議人，當天還有
    代班小隊長甲○○在旁目睹過程（參本院卷第16至18頁）。
    甲○○即雲林縣警察局交通隊員警亦於本院訊問時證述：我
    任職於雲林縣警察局交通隊，於97年11月13日下午4 時在是
    執行4 到6 的勤務，由斗六出發往斗南；本案舉發當時我有
    在場，舉發單填單人職名章欄的代號70，是我；舉發時，我
    坐在駕駛座的旁邊，就是副駕駛座的位置，當時我們的巡邏
    車是在大學路，前面是紅燈，我車子停下來，等綠燈，紅燈
    要轉換之前，違規車輛直行過去，就變成綠燈後，我們啟動
    大左轉至雲林路，異議人車輛好像有闖紅燈的跡象，因為我
    們這邊要變換綠燈之前，按情理，那邊已經是紅燈了，所以
    我們就尾隨過去，在違規車的後面，就是緊跟著車子後面，
    大約不到1 個車身，距離很近，我們看到前面那部車子未繫
    安全帶，當時車內是我先發現異議人沒有繫安全帶；我們可
    以看到駕駛裡面的動態，安全帶如果有繫的話，會從左上方
    對角線斜下來，但是違規車的安全帶沒有對角線斜下來，因
    此我們巡邏車就往內側車道走，與異議人車輛平行，叫同事
    看，確定沒有繫安全帶，就把異議人攔停下來；當天天氣氣
    候良好，為晴天，可以看到整個異議人駕駛的動態，乙○○
    坐在後座（參本院卷第24至26頁）。丁○○於本院訊問時證
    述：我是雲林縣警察局交通隊警員，於97年11月13日下午4
    時在雲林縣斗六市○○路二段，執行交通稽查勤務，當時有
    警員乙○○、小隊長甲○○、1 個替代役男跟我一起去，本
    案舉發當時有在場，一開始我是開車的，攔停後是警員乙○
    ○先下車，再來是小隊長甲○○下車，接著替代役下車，我
    把車子停到比較旁邊去；我有看到本案違規過程，因為當時
    異議人的車輛在我們前面，他未繫安全帶，從後面看，若有
    繫就是斜的角度，從左上方斜下來，從後面看會看得到，當
    時異議人的安全帶是直的，沒有斜，我們就從後面看到他沒
    有繫，再開到他旁邊確認他沒有繫安全帶，就把他攔停下來
    ；因為當時我們是執行交通稽查勤務，會注意，異議人就在
    我們前面，當天為晴天，光線良好，從後面就可以看到，我
    們經常在取締未繫安全帶，所以可以看到那個情形，我們是
    先從後面看，在開到他旁邊，確定他沒有繫安全帶，才攔停
    下來（參本院卷第26至27頁）。證人3 人於本院訊問時關於
    如何發現異議人未繫安全帶、如何確認、現場舉發之相對位
    置均為一致，復有本案舉發單及雲林縣警察局97年12月11日
    雲警交字第0971302269號函文各1 紙在卷可佐（參本院卷第
    4 、7 頁）。衡諸市售之自小客車前排兩側應為3 點式之安
    全帶，三點式安全帶之肩帶設計於正常使用狀況下，其肩部
    織帶係由駕駛之左上肩膀斜跨軀體至右下側腰部固定，則證
    人3 人證述自後方發現異議人之安全帶未由對角線斜下等情
    ，應與常情相符。又證人3 人復自異議人車輛左側再行確認
    ，而當天天候晴朗，證人3 人所乘坐之巡邏車與異議人駕駛
    之本案自小客車距離相當近，證人3 人當無誤認之可能。再
    者，舉發員警3 人為依法執行勤務之警員，與異議人毫無怨
    懟，衡情當無自陷偽證罪而構詞誣賴異議人之理，復查無積
    極證據足以證明證人上開證述係屬虛偽，且交通警察製單舉
    發違反道路交通管理處罰條例所列之違規事實，係公務員基
    於職務上之權力，依法就特定之具體事件所為之具公法上效
    果之單方面行政行為，基於公務員為公法上行為具有公信力
    之原則，該行政行為當可被推定為真正，其據以依法處分之
    事實認定亦為正確無誤。勾稽以上，足認證人乙○○等3 人
    之證詞，互核一致，應可採信。
(二)、異議人雖質疑本案舉發程序有瑕疵，然而：
１、當日員警隨即製單舉發，本案舉發單上亦詳載異議人違規事
    實、違反法條，並當場交與異議人簽名確認等情，有本案舉
    發單在卷可稽（參本院卷第4 頁），異議人辯稱當時員警舉
    發程序有瑕疵云云，委無可採。
２、本案員警並未舉發闖紅燈乙情，亦為甲○○於本院審理時證
    稱明確（參本院卷第26頁），異議人指稱員警硬坳闖紅燈云
    云，亦於事實相悖，難以採信。
３、異議人另稱若未繫安全帶，電腦設備就會出現警示云云，惟
    自小客車之行車電腦若具有安全帶未繫之警示功能，於駕駛
    人未繫安全帶時，固會警示，但不會禁止駕車或無法啟動等
    情，為公知之事實，異議人執此以辯，尚有誤會。
４、異議人復辯以其所駕駛之自小客車玻璃非透明，自後方無法
    看見有無繫安全帶云云。但本案舉發員警於當日既為執行交
    通稽查勤務，當會謹慎注意違規事由，況且本案舉發過程員
    警初由後方發覺異議人有未繫安全帶之嫌，復駕車至異議人
    左方，再行確認，實無誤判之虞，異議人所辯，在本案不能
    採用。
五、綜上所述，本件異議人之異議，為無理由，爰依道路交通管
    理處罰條例第87條第2 項，道路交通案件處理辦法第19條，
    裁定如主文。
中    華    民    國    98    年    6     月    2     日
                  交通法庭  法  官  藍家偉
以上正本證明與原本無異。
如不服本裁定，應於裁定送達後5 日內向本院提出抗告狀（須附
繕本）。
                            書記官  王雪招
中    華    民    國    98    年    6     月    2    日


司法院資訊處製作；財團法人民間司法改革基金會備份。
